---
title: "Beandado"
output: html_document
---
*A scrapelés után megtisztítottuk az adatokat, hibás értékeket, hiányzó értékeket, hibás ékezeteket javítottuk, illetve a megyékből régiókat csináltunk, mert a 19 megye nem adott volna elég heterogén csoportokat véleményünk szerint.*
```{r setup, include=FALSE}
knitr::opts_chunk$set(echo = TRUE , 
                      warning = F , 
                      message = F)
getwd()
library(tidyverse)
library(janitor)
library(stats)
library(car)
library(GGally)
library(corpcor)
library(sandwich)
library(lmtest)
library(olsrr)
library(corrplot)
df <- read.csv("adatb_tisztitott.csv",sep=";", encoding = "UTF-8", stringsAsFactors=FALSE)
getwd()
names(df)[1]<- "Telepules"
?clean
df <- df %>% 
  drop_na() %>% 
  clean_names()
  ?clean_names
df<- filter(df, ing_allapota!="bontásra")
df <- filter(df, telepules!= "Vir")
df <- filter(df, telepules!= "Novalja")

df$terulet_m_2 <- as.integer(df$terulet_m_2)
df$ar_e_ft <- as.double(df$ar_e_ft)


df <- filter(df, terulet_m_2<350)
df <- filter(df, ar_e_ft <300000)

df$lift<- ifelse(df$lift=="igen" | df$lift=="van", 1, 0)
df$lift <- factor(df$lift, levels = c("1", "0"), labels = c("1", "0"))

df$ing_allapota <- factor(df$ing_allapota, 
                             levels = c("felújítandó", "építés alatt",
  "közepes állapotú","felújított","jó állapotú", "újszerű", "új építésű")) 

table(df$ing_allapota)

df$epites_tipusa <- factor(df$epites_tipusa, levels=c("panel", "egyéb", "tégla"),
                           labels = c("0", "1", "2"))

df$terulet_m_2 <- as.integer(df$terulet_m_2)
df$ar_e_ft <- as.double(df$ar_e_ft)

df$futes <- fct_collapse (df$futes,
  villany ="villany",
  tavfutes = "távfűtés",
  kozponti = "központi",
  gaz = c("gáz", "gáz (cirko)", "gáz (konvektor)"),
  egyeb = "egyéb")

df$regio <- fct_collapse(df$megye,
    Del_Alfold = c("Bács-Kiskun", "Békés", "Csongrád"),
    Del_Dunantul = c( "Baranya", "Somogy"),
    Eszak_Alfold = c("Hajdú-Bihar", "Jász-Budapestgykun-Szolnok", "Szabolcs-Szatmár-Bereg"),
    Eszak_Magyarorszag = c("Borsod-Abaúj-Zemplén", "Nógrád"),
    Kozep_Dunantul = c("Fejér", "Komárom-Esztergom","Veszprém"),
    Nyugat_Dunantul = c("Gyor-Moson-Sopron","Vas", "Zala"),
    Pest="Pest",
    Budapest="Budapest")
```

## Regreszió) ##

*Eredményváltozónk a lakások ára, ezer forintban.*

  **Előfeltétel(ek):**

**1.**    *Normális eloszlású változók*

```{r}
shapiro.test(df$ar_e_ft) 
shapiro.test(df$terulet_m_2)

hist(df$ar_e_ft)
hist(df$terulet_m_2)
```

$$ H_0: a \space változó \space normális \space eloszlást \space követ.$$
$$ H_1: a \space változó \space nem \space követ \space  normális \space eloszlást.$$
p<0.01 ezért szignifikánsan eltér, az eloszlás nem tekinthető már normálisnak a az eredményváltozónál és minden magyarázóváltozónál. 
Viszont  a nagy mintaelemszám miatt ( n>100 ) ettől eltekinthetünk CHT (CLT).



  **Próba:**
  


$$H_0: β1 = β2 = . . . = βk = 0$$ 


$$H_1: Van \space legalább \space 1 \space együttható, \space ami \space szignifikánsan \space eltér \space 0-tól. $$
```{r}
regr_0.0 <- aov(data = df, formula = ar_e_ft ~ terulet_m_2 + epites_tipusa +
  futes + emelet + ing_allapota + lift + egesz_szoba + felszobak_szama + regio)
regr_0 <- lm(data = df, formula = ar_e_ft ~ terulet_m_2 + epites_tipusa +
  futes + emelet + ing_allapota + lift + egesz_szoba + felszobak_szama + regio)

summary.lm(regr_0.0)
summary(regr_0)
```

  **hatásméret**


  $$R^2: 0.6885$$
A magyarázóváltozók 68,85%-ban magyarázzák az ingatlanárak szóródását.

  **Döntés és válasz:**
 
H0 elvetésre kerül. Minden szokásos szignifikancia szint mellett a teljes modell szignifikánsnak mondható.

## Modellszelekció ##

*Feltételezésünk szerint a mintán kívüli világban a félszobák száma és az emelet változó bétája 0.*

  **Próba:**


$$H_0: \beta_{félszobak \space száma} = \beta_{emelet} = 0 $$
$$H_1:  Legalább \space 1 \space együttható \space nem \space 0 .$$
```{r}
regr_2 <- lm (data = df, formula = ar_e_ft ~ terulet_m_2 + epites_tipusa +futes +  ing_allapota + lift  + regio + egesz_szoba)

waldtest(regr_0, regr_2)

```


  **Döntés és válasz:**

*H0 elfogadásra kerül. A vizsgáltváltozókat szelektáljuk modellünkből.*


## Modellspecifikáció tesztelése ##


  **Próba:**
  
*Annak ellenőrzése, hogy modellünk jól specifikált a megfigyeléseken túli világban(RESET-teszt).*

*Megnézzük, hogy jól specifikált-e a modell.*
*Ezt technikailag a következő ötlettel fogjuk meg: Ha a jól specifikáltság H0-ja igaz, és nem hagytuk ki nem-lineáris hatást, akkor, ha az eredeti regressziónk becsült eredményváltozó értékeinek (képletben az Y kalapoknak) négyzetét és köbét bevesszük a regresszióba, mint extra két magyarázóváltozó, akkor e két változó együtthatója 0 lesz--> a lineáris becslésen végzett nem-lineáris transzformációk nem adnak extra magyarázóerőt a jól specifikált modellnek.*

$$Y= \beta_0^{'}+\beta_1^{'}X_1+\beta_2^{'}X_2 + ... +\beta_k^{'}X_k +\gamma_1 \hat{Y}^2 +\gamma_2 \hat{Y}^3 $$
$$H_0: γ_1 = γ_2 = 0 $$
$$H_1: A \space modell \space nem \space jól \space specifikált.$$

```{r}

resettest(regr_2, power = 2:3, type = "regressor", data = df)
```

  **Döntés és válasz:**

H0 elutasításra kerül miden szoksásos szignifikancia szint mellett. Modellünk rosszul specifikált.

## Standard modellfeltevések vizsgálata ##

**Multikollnearitás vizsgálata Vif-mutatókkal.**

```{r}
vif(regr_2)
  
```

**Döntés és válasz:**

regr_2 modellünk Vif-mutatóinak elemzése során arra következtetünk, hogy modellünkben káros multikollinearitás nincs. Zavaró multikollinearitás fellép több változó esetében is, azonban a változók külön-külön való tartása érdekében nem foglalkozunk e problémával.

**Heteroszkedaszticitás vizsgálata grafikusan és Breusch-Pagan próbával.**

$$H_0: Nincs \space heteroszkedaszticitás = a\space reziduumok\space (ei-k)\space négyzeteit\space nem\space magyarázza\space jól\space $$ 
$$ egyik\space eredeti\space magyarázóváltozónk \space sem. $$ 


$$H_1: Van \space heteroszkedaszticitás $$ 

```{r}
par(mfrow=c(2,2))
plot(regr_2)

ncvTest(regr_2)
ols_test_breusch_pagan(regr_2)
```
*H0-elvetésre kerül. Van heteroszkedaszticitás a modellünkben, azaz az elkövetett előrejelzési hibák, ei=(yi - becsült yi) reziduumok nem véletlenszerűek, hanem függnek attól, hogy milyen volt az eredményváltozó (Y) eredeti, valós értéke!*

*Következmény(ek): tesztek és a paraméterekre adott konfidencia-intervallumokérvényüket vesztik, illetve a becsült standard hibák torzítottak és inkonzisztensek lesznek. *

*Standard hibák korrigálása HCCME módszerrel*


```{r}
coeftest(regr_2, vcov. = vcovHC(regr_0, "HC1"))

```

